臺灣臺北地方法院刑事裁定　　　　　　　　　　　　　九十一年度聲判字第五九號
　　聲　請　人　丁○○
　　即　告訴人
　　代　理　人　黃香律師
　　被　　　告　乙○○
　　　　　　　　甲○○
　　　　　　　　丙○○
右列聲請人因被告妨害自由等案件，不服臺灣高等法院檢察署檢察長中華民國九十一
年五月二十七日所為九十一年度上聲議字第六一六號駁回聲請再議之處分（原不起訴
處分案號：臺灣臺北地方法院檢察署九十一年度偵字第六三六六號），聲請交付審判
，本院裁定如左：
    主  文
聲請駁回。
    理  由
一、按告訴人不服上級法院檢察署檢察長或檢察總長認再議為無理由而駁回之處分者
    ，得於接受處分書後十日內委任律師提出理由狀，向該管第一審法院聲請交付審
    判；法院認交付審判之聲請不合法或無理由者，應駁回之，刑事訴訟法第二百五
    十八條之一、第二百五十八條之三第二項前段，分別定有明文。
二、本件聲請人以被告乙○○、甲○○及丙○○涉犯妨害自由等罪嫌，向臺灣臺北地
    方法院檢察署檢察官提出告訴，經該檢察署檢察官以九十一年度偵字第六三六六
    號為不起訴處分後，聲請人不服聲請再議，經臺灣高等法院檢察署檢察長再議無
    理由而駁回再議之聲請。
三、聲請交付審判意旨略以：被告三人於民國八十七年八月二日晚上十時三十分許，
    至聲請人位於臺北市○○路四二巷一四號七樓之住處，按門鈴將聲請人吵醒，聲
    請人開門後，被告三人在未持有拘票、聲請人未同意、聲請人未有任何精神異常
    現象、亦未有任何傷害行為之情形下，將聲請人押往臺北市立療養院，經臺北市
    立療養院急診室值班醫師認定被告三人並未持有合法拘票之情形下，不願意受理
    聲請人住院治療，而臺北市立療養院束連文醫師亦認定聲請人根本沒有任何危險
    及傷害之行為，且依據精神衛生法第二十二條第一項之規定「警察機關於發現或
    接獲通知，罹患精神疾病或疑似罹患精神疾病者，有明顯傷害他人或自己之虞，
    或有傷害行為時，除本法或其他法律另有規定外，應即護送前往中央衛生主管機
    關指定之精神醫療機構診療，並應立即通知當地衛生主管機關；其身分經查明者
    ，應立即通知其保護人或家屬。」，其合法要件必須聲請人正在從事傷害別人之
    行為，或外觀上可明顯看出其有正準備傷害自己或他人行為之可能時，警察機關
    方可依該法條護送前往中央衛生主管機關指定之精神醫療機構診療，而非一經民
    眾通報，一到現場之後，不經任何判斷即將聲請人押走，況聲請人當時正在睡覺
    ，那可能有任何危險行為發生，而在場之古源林亦看見聲請人精神方面沒有問題
    ，也沒有看到任何傷害行為及可能發生傷害行為之情事，可以證明被告三人係出
    於明顯故意妨害聲請人之自由，將聲請人押走，尚難認被告三人所為係依法令執
    行職務之行為而得阻卻違法，請求鈞院就下列事項予以調查：依法傳訊目擊證
    人消防隊員古源林、束連文醫師，並比對聲請人提出之錄音帶是否為渠等本人之
    聲音。向臺北市政府警察局調閱聲請人八十五年初向三張犁派出所關於聲請人
    珠寶盒被竊之報案紀錄。八十五年至八十九年間關於聲請人被住戶長期噪音騷
    擾而向三張犁派出所報案之紀錄。八十六年七月二十三日臺北市信義區公所調
    解委員會關於聲請人被其他住戶長期噪音騷擾及請求返還珠寶首飾問題之會議紀
    錄，並請求傳訊調解委員李玖。傳喚八十六年八月二日逸欣大廈住戶會議主持
    人王逢源。聲請人於八十六年九月二十三日向三張犁派出所提出關於恐懼被住
    戶林瑞穗傷害之備案紀錄，並傳訊受理人即派出所主管陳烈誠。八十七年八月
    七日三張犁派出所開關於聲請人長期被噪音騷擾問題之協調會會議紀錄、並請傳
    訊與會人員副主管古國慶、束連文醫師、臺北市政府衛生局嚴無過以證明聲請人
    亦有被騷擾而報案，縱使聲請人生活舉止脫序，亦不能以之推論聲請人患有精神
    病，聲請人亦無傷害他人或自己之行為，也與精神衛生法第二十二條第一項之規
    定不符，被告三人顯係犯刑法第三百零二條剝奪行動自由罪、第三百零四條強制
    罪、刑法第三百零六條無故侵入住宅罪，茲對於臺灣高等法院檢察署九十一年度
    上聲議字第六一六號處分，依法檢具律師委任狀聲請交付審判等語。
四、經查：
（一）按刑法上所稱有追訴或處罰犯罪職務之公務員，係指對於犯罪案件有檢察或審
      判職權之人員而言。亦即刑法第一百二十五條（舊法第一百三十三條）之犯罪
      ，以有追訴犯罪職務之公務員為其主體，而所謂有追訴犯罪職務，係指對於犯
      罪嫌疑人，就其受有嫌疑之行為，有向審判機關訴求科刑之職務者而言。最高
      法院著有判例可循（司法院三十四年院解字第二九六六號、最高法院十八年上
      字第一一五號、二十二年上字第四七一號判例參照）。次按刑法第三百零二條
      剝奪行動自由罪之成立，需行為人有私行拘禁或以非法方法剝奪人之行動自由
      為其要件；刑法第三百零四條之成立，則需行為人以強暴、脅迫之方式為之始
      構成犯罪；刑法第三百零六條第一項之不法侵入罪，則以無故侵入他人住宅或
      建築物等為要件，係指未得該住宅之支配或管理人之明示或默示認許，且無正
      當進入理由而擅行侵入者而言。再按警察機關於發現或接獲通知，罹患精神疾
      病或疑似罹患精神疾病者，有明顯傷害他人或自己之虞，或有傷害行為時，除
      本法或其他法律另有規定外，應即護送前往中央衛生主管機關指定之精神醫療
      機構診療，並應立即通知當地衛生主管機關；其身分經查明者，應立即通知其
      保護人或家屬，精神衛生法第二十二條第一項亦定有明文。
（二）聲請人自八十六年六月一日起至同年十二月九日止，因妨害安寧經人向臺北市
      政府警察局信義分局三張犁派出所報警處理而派警員前往聲請人住處處理並勸
      導計達十五次之多，其間並向臺北市政府警察局信義分局檢舉聲請人「日夜經
      常製造噪音，擾人作息與安眠，請依社會秩序維護法作必要之處理，以還居家
      安寧」，並以其「‧‧‧日夜播放音響，尤其整夜不停播放音樂和敲打地板更
      是擾人‧‧‧」等情，函請臺北市信義區區公所調解委員會予以調解，復經該
      委員會於八十六年十二月十二日函請台北市政府就聲請人「‧‧‧不斷於深夜
      藉端滋擾其他住戶、妨害安寧，請予必要處置‧‧‧」，而臺北市政府警察局
      信義分局亦於八十六年十二月二十九日函覆稱：「‧‧‧有關貴大樓住戶丁○○於八十六年九月八日妨害安寧乙案，本分局業於八十六年九月十八日依社會
      秩序維護法裁處在案，另本分局三張犁派出所亦派員數次查訪、勸導並告誡該
      女士，不得再有深夜滋擾住戶之行為‧‧‧經查訪丁○○女士‧‧‧並同意本
      分局規勸與鄰居和睦相處」等情，此業經本院依職權調取臺灣臺北地方法院檢
      察署九十年度偵續字第四五一號卷宗核閱屬實，足認聲請人確有長期妨害住戶
      安寧之行為。而觀諸本案臺灣臺北地方法院檢察署九十年度他字第五六九五號
      卷宗內所附之民眾陳情書、臺北市政府察局受理民眾報案紀錄簿及臺北市政府
      警察局信義分局三張犁派出所員警工作紀錄簿等資料，內容業已明確記載於八
      十七年八月二日有民眾陳鴻運、里長李肇良及住戶管理委員會代表鄒昌臺三人
      以「臺北市○○路四二巷一四樓七號，有張姓獨居女子，平日言行脫序，整體
      思想脫離現實，有強烈之被害妄想及攻擊傾向，多年來於社區內製造各種問題
      ，左右鄰舍均生活於恐怖之中，過去雖曾多次會請衛生所公衛護士及警方人員
      訪視及溝通，亦均無成效」為由，要求臺北市政府信義分局三張犁派出所警員
      依據精神衛生法將聲請人加以保護送醫鑑定，且查報案之人鄒昌臺係該大樓住
      戶管理委員會之管理委員、陳鴻運為住戶管理委員會之委員、李肇良則係該大
      樓所屬興隆里之里長，對於該區之住戶情形當知之甚稔，是派出所主管於接受
      上開請求後指示派出所警員即被告甲○○、丙○○協調消防局及女警隊警員即
      被告乙○○至現場了解，因聲請人確有前開長期騷擾住戶安寧之行為且對於該
      區住戶情形最為瞭解之鄒昌臺、李肇良、陳鴻運等人所提出之要求，被告三人
      基於合理之懷疑，本於維護轄區居民民生活安寧之職責依據精神衛生法之規定
      ，共同護送聲請人至臺北市立療養院進行專業精神鑑定於法並無不合，況參以
      證人即當日協助執行護送勤務之消防局隊員古源林於偵查中證稱：「（如何進
      入屋內？）我們按電鈴，她不願開門，後我們說要進去看看有無精神病患，她
      就開門讓我們進去。」、「（進屋內，管區有無表明身分及來意？）管區有穿
      制服，並說要帶她去給醫生檢查看看。」、「（整個過程中，管區有無摸槍動
      作？）沒有。」等語，可證被告三人並非以非法之方式進入聲請人家中，亦難
      認被告三人有何以非法方法剝奪聲請人行動自由或以強暴、脅迫使聲請人行無
      義務事之情事。
（三）被告三人均係警員，並非追訴或處罰犯罪職務之公務員，對於犯罪案件無檢察
      或審判職權甚明，況且被告三人係依法護送告訴人至醫院診療，並非予以逮捕
      或羈押，揆諸上開法律規定及判例意旨，核與刑法第一百二十五條之構成要件
      不合，尚難遽以該罪相繩。
（四）至於聲請人聲請傳喚事項：
    (1)就傳訊目擊證人消防隊員古源林、束連文醫師，並比對聲請人提出之錄音帶是
      否為渠等本人之聲音部分：查聲請人提出現場目擊證人古源林於八十八年二月
      間某日之電話錄音表示「報案人說聲請人生活作息和人家不太一樣，精神方面
      有問題」、「有時音響開很大聲，有時門砰砰叫」，但「其至案發現場並未看
      到這個情形，其進來時亦未聽到或看到任何特別的東西」等語及臺北市立療養
      院束連文醫師於八十八年二月間某日之電話錄音表示本案發生之原始緣由為「
      住戶之間的糾紛」及「聲請人沒有出現危險、傷害的行為」等語，然古源林僅
      為消防隊員，並未具有精神鑑定之專業知識，是否能判斷聲請人非罹患精神疾
      病或疑似罹患精神疾病者而無明顯傷害他人或自己之虞，尚有疑問，而束連文
      醫師於本件案發時並未到達現場，亦非居住於該社區之居民，對於本件案情如
      何係依其本人五官知覺所知悉或他人告知，不得而知，故實無傳訊古源林、束
      連文之必要。
    (2)就向臺北市政府警察局調閱聲請人八十五年初向三張犁派出所關於聲請人珠寶
      盒被竊之報案紀錄、八十五年至八十九年間關於聲請人被住戶長期噪音騷擾而
      向三張犁派出所報案之紀錄、八十六年七月二十三日臺北市信義區公所調解委
      員會關於聲請人被其他住戶長期噪音騷擾及請求返還珠寶首飾問題之會議紀錄
      ，並請求傳訊調解委員李玖、傳喚八十六年八月二日逸欣大廈住戶會議主持人
      王逢源、聲請人於八十六年九月二十三日向三張犁派出所提出關於恐懼被住戶
      林瑞穗傷害之備案紀錄，並傳訊受理人即派出所主管陳烈誠、八十七年八月七
      日三張犁派出所開關於聲請人長期被噪音騷擾問題之協調會會議紀錄、並請傳
      訊與會人員副主管古國慶、束連文醫師、臺北市政府衛生局嚴無過等部分，均
      為聲請人另案報警處理關於其遺失珠寶首飾或其遭人噪音騷擾之部分，於本案
      偵查中未曾顯現且與本案亦難認有何關連性，均無法證明被告三人有何妨害自
      由等之犯行，無調查之必要。
（五）綜上所述，原不起訴處分書及駁回再議處分書既已調查說明，對照卷內資料，
      並無不合，復查無其他積極證據可資證明被告乙○○、甲○○、丙○○有何妨
      害自由之犯行，是原檢察官及臺灣高等法院檢察署檢察長分別予以不起訴處分
      及駁回再議之聲請，認事用法經核並無不當，本件交付審判之聲請為無理由，
      應予駁回。
據上論斷，應依刑事訴訟法第二百五十八條之三第二項前段，裁定如主文。
中      華      民      國    九十一    年      十      月    二十四    日
                              臺灣臺北地方法院刑事第一庭
                                  審判長法  官    陳興邦
                                        法  官    劉亭柏
                                        法  官    唐于智
右正本證明與原本無異。
本裁定不得抗告。
                                        書記官    陳俐妙
中      華      民      國    九十一    年      十      月    二十四    日
